臺灣臺南地方法院刑事判決　　　　　　　100年度訴字第682號
公　訴　人　臺灣臺南地方法院檢察署檢察官
被　　　告　楊敦奇
指定辯護人　本院公設辯護人余訓格
上列被告因違反毒品危害防制條例案件，經檢察官提起公訴（一
百年度偵字第五三三三號），本院判決如下：
    主  文
楊敦奇所犯如附表編號一至四所示之罪，各處如附表編號一至四
所示之主刑及從刑。應執行有期徒刑伍年拾月，未扣案之販賣第
三級毒品所得共新臺幣捌仟元均沒收，如全部或一部不能沒收時
，以其財產抵償之。
    事  實
一、楊敦奇明知愷他命（Ｋ他命）為毒品危害防制條例第二條第
    二項第三款所定之第三級毒品，依法不得非法持有或販賣，
    竟仍基於販賣第三級毒品牟利之犯意，以其所使用之
    0000000000號行動電話為聯絡工具，以每二公克新臺幣（下
    同）八百元，及每十公克三千二百元之價格，各於如附表編
    號一至四所示之時間、地點，將第三級毒品愷他命分別售予
    徐銘宏及江旻烜（販賣時間、地點、金額、數量、購毒者使
    用電話均詳如附表編號一至四所示）。嗣有民眾向臺灣高等
    法院臺南分院檢察署提出檢舉，案交臺灣臺南地方法院檢察
    署偵辦，並向本院聲請核發通訊監察書監聽多時，經警於民
    國一百年四月七日持本院核發之搜索票前往楊敦奇位於臺南
    市○區○○路39巷3號9樓之1執行搜索，當場扣得其所使用
    之0000000000號行動電話門號申請書一紙。
二、案經臺南市政府警察局第四分局報告臺灣臺南地方法院檢察
    署檢察官偵查起訴。
    理  由
一、按被告以外之人於審判外之言詞或書面陳述，除法律有規定
    者外，不得作為證據，刑事訴訟法第一百五十九條第一項固
    定有明文。然按被告以外之人於偵查中向檢察官所為之陳述
    ，除顯有不可信之情況者外，得為證據；又被告以外之人於
    審判外之陳述，雖不符前四條之規定，而經當事人於審判程
    序同意作為證據，法院審酌該言詞陳述或書面陳述作成時之
    情況，認為適當者，亦得為證據；當事人、代理人或辯護人
    於法院調查證據時，知有第一百五十九條第一項不得為證據
    之情形，而未於言詞辯論終結前聲明異議者，視為有前項之
    同意，同法第一百五十九條之一第二項、第一百五十九條之
    五亦已分別明訂。查本案據以認定被告楊敦奇犯罪事實之證
    據，部分屬於傳聞證據，惟除被告對於證人徐銘宏及江旻烜
    於警詢中所為之證述聲明異議，依法應無證據能力外，被告
    及公訴人、辯護人於本院言詞辯論終結前，均未對於其他傳
    聞證據之證據能力聲明異議，並同意作為證據使用，依刑事
    訴訟法第一百五十九條之五第一項、第二項規定，本院審酌
    該等傳聞證據作成之情況，亦無違法或不當情事，因而認為
    適當，故該等傳聞證據均具備證據能力而得作為證據，合先
    敘明。
二、訊據被告矢口否認有何附表編號一至四所示之販賣第三級毒
    品愷他命之犯行，並辯稱：伊與證人徐銘宏、江旻烜均係在
    臺南市○○街某酒店認識之朋友，均曾一同喝酒、唱歌，因
    該二人曾分別於九十九年初向伊借款三千元及三萬五千元至
    今未還清，伊之前常向該二人催討，該二人才會誣陷伊有販
    賣愷他命之犯行，而檢察官據以起訴伊販毒之通訊監察譯文
    內容，均係伊分別與徐銘宏、江旻烜二人相約吃東西或出遊
    之對話，並不足以認定伊有販毒事實外，另本件警方自始均
    未自伊住處查獲任何毒品，亦無江旻烜曾施用或持有愷他命
    之證明，縱被告於案發當時確有交付類似愷他命之物品予徐
    銘宏及江旻烜，亦無法證明該物品即為第三級毒品愷他命，
    而無法證明伊有販賣第三級毒品之犯行云云。經查：
  (一)證人徐銘宏部分：
  1.徐銘宏曾分別於九十九年七月四日、五日下午，以00000000
    00號行動電話撥打被告所使用之0000000000號行動電話向被
    告購買第三級毒品愷他命，被告於接獲電話後，即分別於如
    附表編號一至二所示之時間、地點，以每二公克八百元之價
    格，售予徐銘宏愷他命各一包等情，業據證人徐銘宏於偵查
    中及本院審理時證述明確，並有0000000000號及0000000000
    號行動電話於九十九年七月四日、五日之通訊監察譯文各一
    份附卷可稽。
  2.被告雖辯稱：其與徐銘宏係於九十九年初時，在臺南市○○
    街酒店經由朋友介紹認識，當時其與徐銘宏是在一起喝酒唱
    歌，其當日並幫徐銘宏代墊唱歌喝酒的費用共三千元，又其
    於九十九年七月四、五日曾以電話聯絡徐銘宏相約吃飯，並
    於如附表編號一至二所示時間、地點向徐銘宏催討債務，其
    當時對徐銘宏催討債務的口氣很兇，但徐銘宏只有說他會還
    錢，卻從未清償債務，恐因此而對其怨恨在心，才誣陷其曾
    於如附表編號一至二所示時間、地點有販賣第三級毒品愷他
    命之犯行云云。然查：
  (1)被告前揭所辯，已與其在偵查中所供：「（你與徐銘宏認識
    多久？）約二年左右。我跟他比較少有交集，我也知道他有
    施用Ｋ他命很誇張，我是透過朋友認識他的。」、「（既然
    比較少有交集，為何要在麥當勞、魚湯店吃飯？）是因為要
    談改裝摩拖車的事情。」、「（後來與徐銘宏有無發生糾紛
    ？）好像也有，但是為了什麼事情我也忘記了，到最後約在
    99年7、8月就沒有再聯絡。」云云，就其與徐銘宏相約吃飯
    之理由、有無發生糾紛等情均不相符，是否可採，應屬有疑
    。
  (2)又觀諸卷附被告使用0000000000號行動電話與徐銘宏之0000
    000000號行動電話在九十九年七月四日下午三時四十二分及
    同年月五日下午二時五十八分之通訊監察譯文內容，可知該
    二日均係證人徐銘宏主動撥打電話詢問被告要不要吃飯，而
    被告每次均先回答「你打給我朋友！」等語，待徐銘宏答稱
    「沒接」或已在被告住處附近時，被告才勉為其難與徐銘宏
    約見在麥當勞或魚湯店見面，非被告所辯係由其主動聯絡證
    人徐銘宏見面。又若證人徐銘宏於當時確有積欠其債務不欲
    歸還，且遭被告以兇惡口氣催討，則以一般人之想法，早就
    對被告避之唯恐不及，又豈有主動連兩天邀約被告吃飯讓被
    告有機會對其催討債務，而被告卻還在電話中藉口推辭見面
    之可能。更況證人徐銘宏與被告相約見面之時間均係在下午
    三、四點左右，並非一般人之用餐時間，則其二人相約當時
    見面，是否確為吃飯，亦啟人疑竇，是被告辯稱其於如附表
    編號一至二所示時間、地點，係約同證人徐銘宏吃飯，並向
    徐銘宏催討債務等情，並不可採。
  (3)反觀證人徐銘宏於偵查及本院審理中所證：其於案發當日在
    電話中問被告要不要「吃飯」，其實是被告教其所講要向被
    告購買第三級毒品愷他命之暗語，並非實際要約被告出來吃
    飯，其每次打電話都是為了向被告購買愷他命，從未跟被告
    一起喝酒唱歌，亦未向被告借過錢，此二次購買毒品亦未賒
    欠，其之前雖曾陸續積欠被告購買毒品愷他命之款項共約三
    千元，但被告從未向其催討過，被告於通訊監察譯文中要其
    先打電話給被告朋友，係因被告有時候不想賣他愷他命等語
    ，除前後始終一致外，亦已合理解釋其何以在下午三、四點
    非用餐時間邀被告「吃飯」，及被告係因擔心徐銘宏欲再次
    積欠其購買愷他命之價金，因而在徐銘宏每次以電話邀約時
    ，均先以「你打給我朋友」為由欲藉口拒絕等情，而屬可採
    。
  (4)至被告雖再辯稱：證人徐銘宏係因不滿其催討債務而惡意誣
    陷其販賣第三級毒品愷他命，且本件警方並未自其處扣得任
    何毒品，亦無法證明徐銘宏所證自其處所取得之物品確為第
    三級毒品愷他命云云。惟被告於本院審理時所供：僅曾於九
    十九年七月四、五日與證人徐銘宏見面時向其催討債務一情
    ，並非屬實，前已敘明。而證人徐銘宏有長期施用愷他命之
    習慣，毒癮甚深，並曾因施用愷他命經驗尿查獲，而遭警局
    罰鍰二萬元等情，業據徐銘宏於本院審理時證述甚詳，且為
    被告所不爭，足見證人徐銘宏當無錯將其自被告處所購得施
    用之物是否為愷他命一事為誤判之可能。且證人徐銘宏與被
    告間既無仇恨，又無怨隙，平日少有交集，案發後亦未聯絡
    ，徐銘宏甚至證稱被告於案發前曾陸續讓其積欠購買愷他命
    之價金共三千元而從未追討之情形，則證人徐銘宏若非確曾
    於如附表編號一至二所示時間、地點自被告處購得愷他命各
    一包，當無甘冒偽證罪責，刻意誣陷被告販賣第三級毒品愷
    他命之必要。是被告所辯：其未曾於如附表編號一至二所示
    之時間、地點各販賣第三級毒品愷他命一包予徐銘宏云云，
    應屬卸責之詞，無足採信。本件被告確曾於上開時、地販賣
    第三級毒品愷他命予徐銘宏等情，應堪認定。
  (二)證人江旻烜部分：
  1.證人江旻烜曾分別於九十九年七月十一日上午及同年月十九
    日晚間，以其所有0000000000號行動電話撥打0000000000號
    行動電話予被告，向被告購買第三級毒品愷他命，被告於接
    獲電話後，即分別於如附表編號三至四所示之時間、地點，
    以每十公克三千二百元之價格，售予江旻烜愷他命各一包等
    情，業據證人江旻烜於偵查中結證屬實，並有0000000000號
    及0000000000號行動電話於九十九年七月十一日、十九日之
    通訊監察譯文各一份附卷可稽。
  2.證人江旻烜雖於本院審理時翻異前詞改稱：被告未曾於如附
    表編號三至四所示時間、地點售予其第三級毒品愷他命各一
    包，其於警詢及偵查中指認被告於前揭時、地販毒，係因其
    於九十九年中在臺南市○道路旁，以本票向被告借款三萬多
    元，被告向其追討債務時態度很差所致，而其與被告沒有關
    係，不算認識，也不算是朋友，不常聯絡，也不曾一起出去
    吃飯和遊玩，其以電話與被告聯絡，均係為了談借錢及還錢
    之事，而其已陸續以匯款及現金交付方式分十次償還部分債
    務，被告最後一次向其催討債務是在法院開庭前一、二月前
    （即一百年八、九月左右），其至今僅剩一萬多元未償還云
    云。然證人江旻烜前揭所證，已與其偵查中之證詞不符外，
    又其於本院審理時所證其向被告借款金額、時間、地點、擔
    保方式、債務償還方式、地點、已償還債務金額，則均與被
    告於本院準備程序時所供：「（江旻烜何時、何處欠你多少
    錢？）去年初欠我3萬5千元，在他家客廳跟我借的，他家當
    時在五期。現場只有我跟他而已。他家在9樓，大樓名稱叫
    上河苑。我沒有問他為何跟我借錢。他說過幾個月會還。沒
    有寫借據、沒有抵押，那時候沒有想到要寫借據。他打電話
    約我出來聊天、吃飯碰面時，我有跟他要。到現在他沒有還
    我。我跟他聯絡約2-3次就要2-3次。他沒有還，我也是一直
    跟他討，後來就沒有聯絡。」云云，及被告於本院審理時所
    供：「（除了唱歌、喝酒，還有無其他往來？）我有借江旻
    烜3萬5千元，沒有算利息，沒有保證，也沒有約定何時還，
    也沒有約定每月還多少。」、「（江旻烜到現在有沒有還？
    ）他只有還我5千元。」、「（分幾次還？）忘記了。」、
    「（他如何還？）用現金還，沒有用匯款方式還。」、「（
    你是否有提供帳戶讓他匯款？）我忘記了。」、「（單純朋
    友為何借錢給他沒有任何借據、沒有擔保等？）沒有這方面
    常識。」云云亦有相當大的出入，若證人江旻烜確有向被告
    借錢，並曾遭被告惡言催討而陸續償還債務至今，則其二人
    豈有就上開借款之金額、時間、地點、擔保方式、債務償還
    方式、地點、已償還債務金額所述均不相符之可能，亦足證
    證人於本院審理時所證：其於九十九年中曾向被告借款，因
    被告向其催討債務時態度惡劣，其因而於警詢及偵查中指認
    被告曾於如附表編號三至四所示之時間、地點有販賣與其第
    三級毒品愷他命之犯行云云，顯屬事後附和迴護被告之詞，
    不足採信。
  3.且觀諸證人江旻烜與被告間於九十九年七月十一日凌晨及同
    年月十九日晚間之行動電話通訊監察譯文中，雖均係被告及
    江旻烜談論相約見面吃早餐、帶飲料或帶酒之對話，但江旻
    烜從未以電話聯絡被告吃飯、唱歌、出遊等情，業據證人江
    旻烜於偵查及本院審理時證述明確，又其於偵查中所證：「
    飲料、早餐都是阿福自己想要多講一些話，不是代表毒品，
    但這次見面有交易Ｋ他命，價格我沒有印象，大概是十公克
    左右。我人在中、北部所以是開車下來，見面的地點我沒有
    印象。」、「酒代表Ｋ他命，這次有交易成功，約10公克，
    地點就是上述之加油站。」、「（就『酒』這件事，是否印
    象深刻？）還好，我們沒有真正為了酒的事情約見面過。」
    等語，亦與證人徐銘宏於偵查中及審理中所證：被告曾要求
    其在電話中以「吃飯」或「魚仔湯」、「賣魚」等食物，作
    為其向被告購買愷他命之密語大致相符，足見證人江旻烜於
    偵查中所證其於案發當日以電話聯絡被告而為上開對話後，
    即於如附表編號三至四所示之時間、地點向被告購得第三級
    毒品愷他命各一包等語，尚非無據。另證人江旻烜於九十九
    年七月間確有施用愷他命之情形一節，業據江旻烜於本院審
    理時證述甚明，且為被告所不爭，而江旻烜與被告間並不能
    證明有債務糾紛一節，前已敘明，則江旻烜與被告間在無任
    何仇隙之情形下，當無甘犯偽證罪責，於偵查中誣指被告販
    賣第三級毒品愷他命之必要，是其於偵查中所證曾於如附表
    編號三至四所示之時間、地點曾向被告購得第三級毒品愷他
    命各一包等語，應屬實在。被告辯稱證人江旻烜係因與其之
    債務糾紛，因而誣指其販毒云云，亦屬事後飾卸之詞，並不
    足採。
  (三)按販賣第三級毒品係屬違法行為，非可公然為之，且有其獨
    特之販售路線及管道，復無公定價格，容易增減分裝之份量
    ，而每次買賣之價量，可能隨時依雙方關係深淺、資力、需
    求量及對行情之認知、來源是否充裕、查緝是否嚴緊、購買
    者被查獲時供述購買對象之可能風險之評估等，而異其標準
    ，非可一概而論，從而販賣之金額，一般除被告坦承犯行或
    價量俱臻明確外，委難察得實情，惟販賣之人從價差或量差
    中牟利之方式雖異，然其販賣行為在意圖營利則同一。復按
    近來政府為杜絕毒品之氾濫，對於查緝施用及販賣毒品之工
    作，無不嚴加執行，販賣毒品愷他命又係法定刑五年以上有
    期徒刑之重罪，設若無利可圖，衡情一般持有毒品愷他命之
    人當無輕易將所持有之毒品以平價供應他人而甘冒被查獲移
    送法辦之危險之理，從而，舉凡其有償交易，除有足以反證
    其確係另基於某種非圖利本意之關係外，自難因無法查悉其
    販入價格，作為是否高價賣出之比較，即可謂其無營利之意
    思而阻卻販賣犯行之追訴。而本件被告既係冒著被查辦之風
    險購入毒品復行分裝賣出，即已足證被告出售毒品顯有圖利
    之意圖至明。是本件事證已臻明確，被告犯行洵堪認定，應
    予依法論科。
三、按愷他命係屬毒品危害防制條例第二條第二項第三款所規定
    之第三級毒品，依法不得持有、轉讓及販賣。核被告所為，
    均係犯毒品危害防制條例第四條第三項之販賣第三級毒品罪
    又其販賣第三級毒品愷他命前持有上開毒品之低度行為，均
    為其販賣毒品之高度行為所吸收，不另論罪。又其如附表編
    號一至四所示販賣第三級毒品愷他命之犯行，犯意各別，行
    為互殊，應予分論併罰。爰審酌被告前無刑事犯罪紀錄，有
    卷附臺灣高等法院被告前案紀錄表一份可按，素行良好，其
    正值年青，卻不以正當手段賺取生活所需，且明知毒品對人
    體危害甚鉅，仍販賣毒品予他人牟利，戕害國人身體健康情
    形非輕，而其犯後仍矢口否認犯行，態度不佳，且所販賣予
    證人徐銘宏及江旻烜之毒品數量分別為二公克及十公克，次
    數各為二次，所得價金分別為每包八百元及三千二百元，及
    查獲其販賣毒品之數量及次數不多，所生危害尚非重大等一
    切情狀，分別量處如主文所示之刑，並定其應執行刑，以示
    懲儆。
四、按毒品危害防制條例第十九條第一項規定「犯第四條之罪者
    ，其供犯罪所用或因犯罪所得之財物，均沒收之，如全部或
    一部不能沒收時，追徵其價額或以其財產抵償之」，其所規
    定「追徵其價額」者，係指所沒收之物為金錢以外之其他財
    物而無法沒收時，應追徵其價額，使其繳納與原物相當之價
    額，如所得財物為金錢而無法沒收時，應「以其財產抵償之
    」（最高法院九十五年台上字第三０五號判決意旨參照）。
    復按毒品危害防制條例第十九條第一項規定，犯販賣毒品罪
    者，其犯罪所得之財物均沒收之，係採義務沒收主義。故販
    賣毒品所得之對價，不問其中成本若干，利潤多少，均應全
    部諭知沒收，貫徹政府查禁煙毒之決心，以符立法本旨（最
    高法院九十一年台上字第二四一九號判決意旨參照）。本件
    被告於如附表編號一至四所示販賣第三級毒品愷他命之所得
    共八千元，雖未據扣案，惟仍應依毒品危害防制條例第十九
    條第一項後段之規定，分別於被告販賣毒品各罪刑項下宣告
    沒收，如全部或一部不能沒收時，應以被告之財產抵償之。
    至扣案之SONY牌行動電話一支（序號：000000000000000 號
    、含0000000000號行動電話SIM卡一枚）、SIM卡二張（編號
    ：275448、06988號）及0000000000號行動電話之家樂福電
    信門號申請書一紙，均為被告所有一情，雖業據被告供承在
    卷，然並非被告用以販賣本件第三級毒品愷他命所用或所得
    之物，自無庸為沒收之諭知，附此敘明。
據上論斷，應依刑事訴訟法第二百九十九條第一項前段，毒品危
害防制條例第四條第三項、第十九條第一項，刑法第十一條前段
、第五十一條第五款，判決如主文。
本案經檢察官何珩禎到庭執行職務。
中    華    民    國    100   年    11    月    10    日
                 刑事第十庭   審判長  法  官  卓穎毓
                                      法  官  陳淑勤
                                      法  官  劉秀君
以上正本證明與原本無異。
如不服本判決應於收受本判決後10日內向本院提出上訴書狀，並
應敘述具體理由。其未敘述上訴理由者，應於上訴期間屆滿後20
日內向本院補提理由書狀（均須按他造當事人之人數附繕本）「
切勿逕送上級法院」。
                                      書記官  曾盈靜
中    華    民    國   100    年    11    月    11    日
附錄法條：
毒品危害防制條例第4條
製造、運輸、販賣第一級毒品者，處死刑或無期徒刑；處無期徒
刑者，得併科新臺幣 2 千萬元以下罰金。
製造、運輸、販賣第二級毒品者，處無期徒刑或 7 年以上有期
徒刑，得併科新臺幣 1 千萬元以下罰金。
製造、運輸、販賣第三級毒品者，處 5 年以上有期徒刑，得併
科新臺幣 7 百萬元以下罰金。
製造、運輸、販賣第四級毒品者，處 3 年以上 10 年以下有期
徒刑，得併科新臺幣 3 百萬元以下罰金。
製造、運輸、販賣專供製造或施用毒品之器具者，處 1 年以上
7 年以下有期徒刑，得併科新臺幣 1 百萬元以下罰金。
前五項之未遂犯罰之。
附表：
┌──┬────┬────┬───┬──────┬────────────┐
│編號│時間    │地點    │交易  │販賣數量及價│宣  告  刑              │
│    │        │        │對象  │格（新臺幣）│                        │
├──┼────┼────┼───┼──────┼────────────┤
│一  │99年7月4│臺南市南│徐銘宏│第三級毒品愷│楊敦奇販賣第三級毒品，處│
│    │日15時42│區○○路│      │他命1包共2公│有期徒刑伍年貳月。未扣案│
│    │分許    │1段532號│      │克（價格800 │之販賣第三級毒品所得新臺│
│    │        │麥當勞速│      │元）。      │幣捌佰元沒收，如全部或一│
│    │        │食店    │      │            │部不能沒收時，以其財產抵│
│    │        │        │      │            │償之。                  │
├──┼────┼────┼───┼──────┼────────────┤
│二  │99年7月5│臺南市府│徐銘宏│第三級毒品愷│楊敦奇販賣第三級毒品，處│
│    │日14時58│前路附近│      │他命1包共2公│有期徒刑伍年貳月。未扣案│
│    │分許    │某鮮魚湯│      │克（價格800 │之販賣第三級毒品所得新臺│
│    │        │店      │      │元）。      │幣捌佰元沒收，如全部或一│
│    │        │        │      │            │部不能沒收時，以其財產抵│
│    │        │        │      │            │償之。                  │
├──┼────┼────┼───┼──────┼────────────┤
│三  │99年7月 │臺南市中│江旻烜│第三級毒品愷│楊敦奇販賣第三級毒品，處│
│    │11日7時 │西區中華│      │他命1包共10 │有期徒刑伍年陸月。未扣案│
│    │7分許   │西路2段 │      │公克（價格32│之販賣第三級毒品所得新臺│
│    │        │16號家樂│      │00元）。    │幣仟貳佰元沒收，如全部│
│    │        │福賣場旁│      │            │或一部不能沒收時，以其財│
│    │        │之加油站│      │            │產抵償之。              │
├──┼────┼────┼───┼──────┼────────────┤
│四  │99年7月 │同上    │江旻烜│第三級毒品愷│楊敦奇販賣第三級毒品，處│
│    │19日23時│        │      │他命1包共10 │有期徒刑伍年陸月。未扣案│
│    │11分許  │        │      │公克（價格  │之販賣第三級毒品所得新臺│
│    │        │        │      │3200元）    │幣仟貳佰元沒收，如全部│
│    │        │        │      │            │或一部不能沒收時，以其財│
│    │        │        │      │            │產抵償之。              │
└──┴────┴────┴───┴──────┴────────────┘